臺灣臺中地方法院刑事判決　　　　　　　　　　　　　九十三年度易字第二二六號
　　公　訴　人　臺灣臺中地方法院檢察署檢察官
　　被　　　告　丁○○
右列被告因詐欺案件，經檢察官提起公訴（九十二年度偵字第五八六七號），本院判
決如左：
    主  文
丁○○連續意圖為自己不法之所有，以詐術使人將本人之物交付，處有期徒刑陸月，
如易科罰金，以參佰元折算壹日。
    事  實
一、緣乙○○之夫卓振宏原在台中市○○路○段一一五號經營「中華文物藝術鑑賞協
    會」，專賣古董、佛像、瓷器、字畫等，卓振宏因於民國八十八年遽然過世，惟
    乙○○不具古董鑑賞之能力，乃將店內存放之古董等藝品遷回台中縣太平市○○
    ○○○街六號住處。乙○○與丁○○素昧平生，於九十年八月中旬，經由藝文協
    會會長介紹表示葉大榮（已於九十一年五月十九日死亡，另經不起訴處分）有意
    收購，雙方遂相約至乙○○上開太平市住處洽談，而於九十年八月二十三日葉大
    榮即帶同丁○○及其同居人董美琪（原名董秀子，亦另經不起訴處分）一起前來
    ，然當日因雙方對於價格意見不一，因而作罷。丁○○明知其於九十年六月間，
    已積欠案外人呂鐵鎮（起訴書誤為呂鐵振）新台幣（下同）四百多萬元之債務，
    其經濟狀況不佳，已無支付能力，竟乃基於意圖為自己不法所有之概括犯意，復
    於翌日即九十年八月二十四日，單獨再度前往乙○○住處，要求以六十五萬元之
    價格購買佛像及字畫，乙○○幾經考慮予以同意，惟要求需以現金支付，然丁○
    ○佯稱：其最近有買賣一筆土地，待取得價金後即可付款云云，施用詐術，致使
    乙○○誤信為真實而陷於錯誤，而收取丁○○所簽發發票日分別為九十年九月十
    日、九十年九月二十日、九十年九月三十日，面額分別為二十萬元、二十萬元、
    二十五萬元之支票三紙，丁○○另詐購小佛像、琉璃、水晶等物品共十六萬元。
    丁○○又基於承前之詐欺概括犯意，於次日再前往乙○○處詐購字畫六十幅共三
    十萬元及五顆天珠共二十三萬元，並取走上開藝術品（總計價金一百三十四萬元
    ）。詎丁○○所簽發之上開支票屆期均遭退票，乙○○始知受騙。
二、案經乙○○訴請臺灣臺中地方法院檢察署檢察官偵查起訴。
    理  由
一、訊據被告丁○○固坦承有簽發支票向告訴人乙○○購買藝術品，及支票事後均遭
    退票之事實，惟矢口否認有何詐欺之不法意圖，辯稱：告訴人的貨都是假的，事
    後我叫她載回去，她不願意；在跳票前我請她先不要軋票，她不肯云云。經查：
    右揭事實，業據告訴人乙○○指訴甚詳，而被告丁○○於九十年六月間即積欠案
    外人呂鐵鎮四百多萬元貨款，且其於九十年六月中旬因生意挫折，發生退票（係
    和解書上載明之事項），直至九十年十一月十六日始返還呂鐵鎮二百餘萬元之貨
    品而與呂鐵鎮和解等情，已據證人呂鐵鎮於九十一年四月二十九日、五月二十九
    日偵訊時證述屬實（見九十一年他字第二０八號偵查卷第七八、七九、一一八頁
    ），並有被告與證人呂鐵鎮簽署之和解書影本、被告丁○○之臺灣土地銀行北港
    分行及彰化商業銀行斗南分行之支票及退票理由單影本等件附卷可稽。另被告臺
    灣土地銀行北港分行之支票帳號於九十年八月二十日起即開始退票，截至九十年
    八月三十一日止其退票金額已達三百九十七萬餘元；其彰化商業銀行斗南分行之
    支票帳號亦自九十年九月五日起開始退票等情，並有臺灣土地銀行北港分行九十
    三年七月七日北港存字第０九三００００四一九號函及函附退票查詢單、彰化銀
    行斗南分行九十一年十二月十七日彰斗南字第二四一五號函及函附往來明細表及
    法務部票據信用資連結作業查詢明細表在卷足憑，則被告於九十年八月二十四日
    向告訴人購買上開藝術品時，即已明知其有前述債務尚未清償且已開始有退票之
    情形，實際上已無支付能力，卻仍簽發根本無法兌現之如事實欄所示之支票以取
    信於告訴人，被告於主觀上顯有不法所有意圖，並於客觀上有施用詐術之行徑甚
    明，則被告辯稱其並無詐欺不法意圖，殊難採信。又被告於本院最後一次審理時
    辯稱，上開臺灣土地銀行北港分行之支票帳號係因葉大榮使用才會退票云云，惟
    被告前不僅未曾有此辯詞，且亦未舉出任何確切證據以實其說，況葉大榮早已死
    亡，亦無法與之對質，是被告此一辯解，自甚有疑義，尚難逕信。再被告另稱，
    其願意將前述購買之藝術品歸還予告訴人，並經告訴人領回部分藝術品一情，此
    雖經告訴人供承在卷，惟告訴人堅稱被告欲交還之其餘藝術品（總價值約六十餘
    萬元），並非伊賣予被告之物品，該部分物品去向不明等詞，而證人丙○○於九
    十一年五月二十日偵訊時亦證稱：被告丁○○稱要歸還予乙○○之字畫，有並非
    乙○○所有等語，再參以告訴人於被告無法支付價金之情況下，既已領回部分藝
    品，倘若其餘被告欲歸還者亦屬告訴人所有之物品，告訴人當無平添虧損而不願
    領回之道理？是告訴人所稱被告其餘欲歸還之藝品，並非其所有，應非子虛。被
    告自亦不得僅以事後歸還告訴人部分藝品，而得遽以解免其前開所為不法詐欺犯
    行，被告上開所辯，亦係事後卸責之詞，不足為憑。本件事證明確，被告前開詐
    欺犯行，洵堪認定。
二、核被告丁○○所為，係犯刑法第三百三十九條第一項之詐欺取財罪。又被告先後
    二次詐欺犯行，時間緊接，犯罪構成要件相同，顯係基於概括犯意為之，應依連
    續犯之規定論以一罪，並依法加重其刑，公訴人認被告之行為係繼續犯之一種，
    僅構成一罪；惟查被告係分別於九十年八月二十四日及九十年八月二十五日至告
    訴人住處詐購藝品，其時間上顯有所區隔，且所詐購之物品係全然不同之藝品，
    故應可認有二次詐購行為，而係基於概括之犯意為之，應係成立連續犯，公訴人
    認係繼續犯，尚有未洽，附此說明。爰審酌被告犯罪之動機、目的、手段，對被
    害人造成之損失不小（尚有六十餘萬元價值之物品未還給告訴人），惟念及被告
    犯罪後已返還告訴人部分物品、尚非惡性重大及犯罪後態度等一切情狀，量處如
    主文所示之刑，並諭知易科罰金之折算標準。
據上論斷，應依刑事訴訟法第二百九十九條第一項前段，刑法第五十六條、第三百三
十九條第一項，第四十一條第一項前段，罰金罰鍰提高標準條例第一條前段、第二條
，判決如主文。
本案經檢察官甲○○到庭執行職務。
中    華    民    國      九十三      年       十一      月     五    日
                                臺灣臺中地方法院刑事第九庭
                                    審判長法  官  黃 文 進
                                          法  官  陳 如 玲
                                          法  官  曾 佩 琦
附錄論罪科刑條文：
右正本證明與原本無異。
如不服本判決，應於判決送達後十日內向本院提出上訴狀，上訴於臺灣高等法院臺中
分院( 須附繕本 )。
                                          書記官
中    華    民    國      九十三      年       十一      月     八    日
【刑法第三百三十九條第一項】
  意圖為自己或第三人不法之所有，以詐術使人將本人或第三人之物交付者，處五年
  以下有期徒刑、拘役或科或併科一千元以下罰金。
